【裁判字號】    95,上訴,2798
【裁判日期】    950919
【裁判案由】    強盜等
【裁判全文】
臺灣高等法院刑事判決                95年度上訴字第2798號
上  訴  人  臺灣臺北地方法院檢察署檢察官
被      告  甲○○
指定辯護人  本院公設辯護人王永炫
上列上訴人因被告強盜等案件，不服臺灣臺北地方法院95年度易
緝字第78號，中華民國95年6月30日第一審判決（起訴案號：臺
灣臺北地方法院檢察署94年度偵字第10870號），提起上訴，本
院判決如下：
    主  文
上訴駁回。
    事  實
一、甲○○前因恐嚇案件，經臺灣臺北地方法院以91年度易字第
    972號刑事判決判處有期徒刑十月，嗣經甲○○撤回上訴而
    判決確定，並於民國（下同）91年10月22日發監執行，而於
    92年4月15日執行完畢。甲○○與謝周勇、林廷禮（均經臺
    灣臺北地方法院另以95年易字第109號刑事判決判處恐嚇罪
    ，並本院以95年上易字第868號判決上訴駁回確定）三人，
    於94年6月19日上午1時20分許，在臺北市○○區○○街211
    號龍山寺前，見乙○○、曾寶珠二人在該處交談，因認有機
    可趁，竟共同意圖為自己不法之所有，而基於恐嚇取財及傷
    害之犯意聯絡，藉不滿乙○○、曾寶珠二人在龍山寺前爭吵
    為由，甲○○、謝周勇、林廷禮即共同徒手毆打乙○○，致
    乙○○因而受有鼻樑腫脹二乘以一公分、右臉頰紅腫二乘以
    二公分之傷害，並推由謝周勇對乙○○恫嚇稱：「要把其抓
    去埋掉」等語，要求乙○○交出身上之金錢，致乙○○因該
    現實惡害之通知而心生畏懼，乃將其所有之新臺幣（下同）
    三千元現金交予謝周勇收受，謝周勇得手後旋即轉交甲○○
    保管，嗣因謝周勇、林廷禮、甲○○發現曾寶珠偕同路人折
    返，隨即各自逃離，乙○○見狀出手持板凳攻擊甲○○阻止
    其逃離現場，並報警當場查獲甲○○，並扣得上開現金三千
    元，始悉上情。
二、案經乙○○訴由臺北市政府警察局萬華分局報告臺灣臺北地
    方法院檢察署檢察官偵查起訴。
    理  由
一、被告甲○○經合法傳喚雖未到庭，其於偵查、原審雖坦承曾
    於前揭時地，與同案被告謝周勇、林廷禮共同徒手毆打告訴
    人乙○○，致告訴人受有傷害，且當場由告訴人處取得三千
    元現金之事實，惟否認恐嚇取財犯行，辯稱略以：「告訴人
    主動從身上掏出三千元要請我及謝周勇、林廷禮喝酒，與謝
    周勇、林廷禮所站立之位置有些距離，並未聽清楚謝周勇與
    告訴人交談內容，無恐嚇取財」云云。經查：
(一)、按92年9月1日施行之刑事訴訟法，已酌採英美法系之傳聞法
    則，於第159條第1項明定被告以外之人，於審判外之言詞或
    書面陳述，除法律有規定者外，不得作為證據，用以保障被
    告之反對詰問權。而本法所規定傳聞法則之例外，其中就被
    告以外之人於偵查中向檢察官所為之陳述，因檢察官代表國
    家偵查犯罪時，原則上當能遵守法定程序，且被告以外之人
    如有具結能力，仍應依法具結，以擔保其係據實陳述，故於
    第159條之1第2項明定「除顯有不可信之情況者外」，得為
    證據；又被告以外之人於檢察事務官、司法警察官或司法警
    察調查中所為之陳述，基於實體發現真實之訴訟目的，依第
    159條之2規定，如與審判中之陳述不符時，經比較結果，其
    先前之陳述，相對「具有較可信之特別情況」，且為證明犯
    罪事實存否所「必要」者，或於審判中有第159條之3所列死
    亡等原因而無法或拒絕陳述之各款情形之一，經證明其調查
    中所為陳述絕對「具有可信之特別情況」，且為證明犯罪事
    實之存否所「必要」者，亦例外地賦與證據能力。是所謂「
    顯有不可信性」、「相對特別可信性」與「絕對特別可信性
    」，係指陳述是否出於供述者之真意、有無違法取供情事之
    信用性而言，故應就偵查或調查筆錄製作之原因、過程及其
    功能等加以觀察其信用性，據以判斷該傳聞證據是否有顯不
    可信或有特別可信之情況而例外具有證據能力（94年度台上
    字第629號判決要旨）。查證人乙○○、曾寶珠於偵查均具
    結後始行作證，足以擔保其等陳述應無編織誣陷被告之疑，
    有其等之結文附卷可稽（偵卷第104、116頁），審酌其等陳
    述時之外在環境及情況，並參酌前揭最高法院判決意旨，認
    其等在檢察官面前之證述，應有證據能力。次按「訴訟法第
    159條第1項雖規定，被告以外之人於審判外之言詞或書面陳
    述，除法律有規定外，不得作為證據。惟同法第159條之5第
    2項已規定，當事人、代理人或辯護人於法院調查證據時，
    知有第159條第一項不得為證據之情形，而未於言詞辯論終
    結前聲明異議者，視為有前項之同意（指同條第1項之同意
    作為證據）。此乃第159條第1項所容許，得作為證據之例外
    規定之一（93年度臺上字第3533號判決要旨）」，查原審公
    設辯護人已就證人乙○○、曾寶珠之警詢筆錄主張有刑事訴
    訟法第159條第1項不得為證據之情形，而本案被告甲○○、
    檢察官及公設辯護人於言詞辯論終結前，均未就臺北市立聯
    合醫院和平院區診字第9420621號診斷證明書、扣押物品清
    單及贓物認領保管單聲明異議，且審酌該等文件之製作經過
    核無違法情事，是參照上開最高法院判決要旨及法律規定，
    證人乙○○、曾寶珠之警詢筆錄並無證據能力，而前揭診斷
    證明書、扣押物品清單及贓物認領保管單則有證據能力。再
    刑事訴訟法第159條第1項規定所指「被告以外之人」，包括
    共同被告、共犯、被害人、告訴（發）人等在內。共同被告
    對於其他共同被告之案件而言，為被告以外之第三人，本質
    上屬於證人，故法院就被告之案件對其他共同被告或與被告
    有共犯關係之人為調查，應依人證之調查程序，傳喚該具證
    人適格之共同被告或共犯到場，使令具結，命其立於證人之
    地位而為陳述，並通知被告及其辯護人，使有行使詰問該證
    人之共同被告或共犯現在與先前陳述之瑕疵的機會，以確保
    其詰問權，並藉以發現實體真實。除客觀上有不能受詰問之
    情形，或被告及其辯護人放棄其詰問權者，或另有傳聞證據
    仍得例外採證之情形之外，如未踐行此一訴訟程序，該共同
    被告或共犯於審判外所為之陳述，即無容許得作為證據之餘
    地（95年臺上字第3401號判決要旨參照），查同案被告即共
    同正犯謝周勇、林廷禮於警詢、偵查及原審另案審理時，以
    被告身分所為供述，本質上屬傳聞證據，然原審95年6月8日
    審理時，以證人身分傳喚謝周勇到庭接受詰問，且被告及原
    審辯護人當庭捨棄傳喚林廷禮（原審卷第45頁、47頁背面）
    ，參照上開最高法院判決要旨及法律規定，本案上開經調查
    之證據均有證據能力，合先敘明。
(二)、被告與同案被告謝周勇、林廷禮共同徒手毆打告訴人乙○○
    ，致告訴人乙○○因而受有鼻樑腫脹二乘以一公分、右臉頰
    紅腫二乘以二公分傷害之事實，業據被告與同案被告謝周勇
    、林廷禮坦承在卷（偵卷第13、70、71、89、90、106至108
    頁、原審95年易字第109號卷第68頁背面、69、70頁、原審
    卷第21 頁、35頁背面、45頁背面），核與證人即告訴人乙
    ○○指訴之被害情節一致（原審卷第52頁），且與證人曾寶
    珠證述目擊告訴人遭受毆打之經過相符（偵卷第102頁、原
    審卷第65頁），而告訴人確因遭受被告等毆打而致受有鼻樑
    腫脹二乘以一公分、右臉頰紅腫二乘以二公分之傷害，亦有
    臺北市立聯合醫院和平院區診字第9420621號診斷證明書在
    卷可稽（偵卷第47頁），足認被告就傷害犯行之上開任意性
    自白確與事實相符，被告共同傷害犯行堪予認定。
(三)、被告與同案被告謝周勇、林廷禮之恐嚇取財犯行，業據證人
    即告訴人乙○○於偵查證稱：「94年6月19日凌晨三個人（
    按即被告與同案被告謝周勇、林廷禮）對我拳打腳踢，姓謝
    的說要將我埋掉，並問我身上有多少錢拿出來」（偵卷第10
    2頁），復於原審證述：「94年6月19日凌晨1時20分許，與
    證人曾寶珠在龍山寺門口有小爭執，被告三人遂前來一起出
    手打人，當時旁邊剛好有在挖水溝的工地，謝周勇即說要將
    我抓去埋掉，問我有多少錢，我把皮包內的全部現金三千元
    拿給被告謝周勇」、「我不曾主動說過請被告等人喝酒，我
    根本不認識被告等人，怎麼可能請被告等人喝酒」等語（原
    審95年易字第109號卷第52頁、54頁背面），核與證人曾寶
    珠偵查證稱：「謝周勇先過來，後來另二名被告（按即被告
    與林廷禮）也跟過來，叫告訴人把身上的錢拿出來，並說要
    將告訴人埋掉」（偵卷第114、115頁），並於原審證述：「
    與告訴人在龍山寺門口講話，謝周勇跑過來我們前面，另外
    還有兩個人與謝周勇一起過來，把告訴人壓在牆角角落，謝
    周勇等三人要告訴人把錢拿出來，還說要把告訴人埋掉」、
    「確定恐嚇的人就是謝周勇，另兩名男子是聽謝周勇指揮」
    、「聽到謝周勇說錢不拿出來要把告訴人埋掉等語一致（原
    審95年易字第109號卷第64頁背面、65、66頁），審酌被告
    及同案被告謝周勇、林廷禮與告訴人素不相識，衡情告訴人
    應無主動交付金錢予陌生人招待飲酒之理，參酌被告等人於
    案發當時，係藉詞不滿告訴人與友人曾寶珠在龍山寺門前談
    話，即無故共同徒手毆打告訴人而致受傷，故告訴人顯係因
    同案被告謝周勇所陳述「要把其抓去埋掉」之現實不法惡害
    通知，因而心生畏懼乃交付三千元現金等情。此外，並有編
    號CR839925XJ、JQ611607YB、BK137510VF一千元鈔票之扣押
    物品目錄表、贓物認領保管單及現場照片二張等附卷可證（
    偵卷第36、39頁、111頁），足認被告辯稱：「並無不法所
    有之恐嚇取財犯意，係告訴人主動交付三千元要請喝酒」云
    云，並非可取。
(四)、同案被告謝周勇、林廷禮雖於原審另案辯稱：「告訴人之三
    千元現金係甲○○取去，與謝周勇無涉」云云（原審95年易
    字第109號卷第67頁背面、69頁），惟查該三千元現金之交
    付經過，業據證人乙○○證稱：「謝周勇把現金三千元接過
    去」等語（原審95年易字第109號卷第53頁），核與被告所
    稱：「有聽見同案被告謝周勇叫乙○○把口袋內的錢拿出來
    」、「他（即乙○○）自己拿出來交給同案被告謝周勇，我
    身上的三千元確實是被告謝周勇拿給我的」、「告訴人錢是
    拿給同案被告謝周勇，同案被告謝周勇再轉交給我」等情相
    符（偵卷第20、70、107頁、原審卷第45頁），參酌就該款
    項之交付經過，被告林廷禮於偵查亦稱：「告訴人拿錢給被
    告謝周勇，被告謝周勇再拿給被告甲○○」等語（見偵卷第
    108頁），且同案被告謝周勇亦於原審證稱：「錢是拿給我
    ，我再轉交給被告」等語（原審卷第44頁），是同案被告謝
    周勇、林廷禮於原審另案審理時改稱：「三千元係被告直接
    取去」云云，尚與事實有間，而不可採。
(五)、被告雖另辯稱：「告訴人與謝周勇、林廷禮交談時，與我有
    一段距離，不知謝周勇出言恐嚇」云云，然衡諸被告業已自
    承與謝周勇、林廷禮共同出手毆打告訴人，且謝周勇亦就案
    發時之站立位置證述：「告訴人站在我對面，我與被告及林
    廷禮三個人站在一起，與告訴人面對面」等語（原審卷第44
    頁背面），且被告亦於原審自承：「有聽到謝周勇說要喝酒
    ，要拿三千元出來」等情（原審卷第47頁），復參酌同案被
    告謝周勇於取得告訴人所交付之三千元現金後，旋即轉交予
    被告收受，足見被告與謝周勇、林廷禮有共同基於恐嚇取財
    犯意聯絡，而推由謝周勇出言恫嚇並取得財物後，再將現金
    交由被告收受，故被告辯稱：「不知謝周勇出言恐嚇」云云
    ，亦不可信。
(六)、檢察官上訴書雖略以：【原審判決認定：「被告甲○○與同
    案共犯謝周勇、林廷禮（另行審結）共同徒手毆打告訴人乙
    ○○，致告訴人因而受有鼻樑腫脹二乘以一公分、右臉頰紅
    腫二乘以二公分之傷害；並推由謝周勇對乙○○恫嚇稱：『
    要把其抓去埋掉』等語，要求告訴人交付其身上之金錢，嗣
    後告訴人將其所有之新臺幣三千元交付予謝周勇，由謝周勇
    得款後轉交甲○○保管」等情。惟原審以：「告訴人遭被告
    等毆打後所受之傷勢為鼻樑腫脹二乘以一公分、右臉頰紅腫
    二乘以二公分之傷害，顯見告訴人所受傷勢並非嚴重，被告
    等毆打之力道尚非甚為猛烈。又被告等於毆打告訴人時，尚
    主動要求告訴人之友人即證人曾寶珠離開現場，復佐以告訴
    人並曾持板凳還擊揮打被告甲○○等情，足認被告甲○○與
    同案共犯謝周勇、林廷禮對告訴人所為之強暴、脅迫等不法
    行為，就當時之具體事實客觀判斷之，尚不足使告訴人身體
    上或精神上達於不能或顯難抗拒之程度」資為論據，而認定
    被告之行為與刑法第340條第1項強盜罪之成立要件顯不相符
    ，而僅論以共同恐嚇取財罪」。惟查：(一)、刑法上之恐嚇取
    財罪，係以將來之惡害恫嚇被害人使其交付財物為要件，若
    當場施以強暴脅迫達於不能抗拒程度，即係強盜行為，不能
    論以恐嚇罪名。有最高法院65年台上字第1212號判例，可資
    參照。(二)、證人即告訴人乙○○證稱：「當時我與曾寶珠在
    龍山寺門口有小爭執，被告謝周勇當時人從捷運站旁邊走過
    來，謝周勇用右手攬住我的脖子，問我住哪裡，還說我很囂
    張，就出手打我，接著就問我有沒有錢，然後三個人就一起
    出手打我，當時剛好旁邊有在挖水溝的工地，謝周勇還說要
    把我抓去埋掉，然後叫我蹲在那裡不要動，三個人又對我拳
    打腳踢一頓，問我身上有多少錢，我把皮包內的全部現金拿
    給被告謝周勇；在我拿皮包出來之前被告三人已經打我3、4
    分鐘，當時又被三人圍住，沒有辦法抵抗、反擊；當時沒有
    行人、遊客在附近」等語。而案發當時在場之證人曾寶珠亦
    證稱：「當天我與乙○○在龍山寺門口講話，謝周勇跑過來
    我們面前，另外還有兩個人與謝周勇一起過來，就把乙○○
    壓在牆角角落，然後乙○○叫我先走，怕他們傷害我，因為
    他們三人架住乙○○把他壓在牆角，然後他們叫乙○○把口
    袋裡的錢拿出來；當時龍山寺門口在挖馬路，路人很少」等
    語。復佐以案發時間係94年6月19日凌晨1時20分左右，案發
    地點則在龍山寺前之道路整修工地旁，當時係屬人跡罕至之
    處，附近幾乎沒有車輛、行人往來。此外，庭訊時可見同案
    共犯謝周勇人高馬大、體魄強健，林廷禮亦身強力壯，相較
    於告訴人年近50歲、身高164公分、體重54公斤，益見告訴
    人體態甚為瘦弱之情，更足以認定被告於案發當時，就行為
    人所為之強暴、脅迫等不法行為，足使一般人立於被害人之
    處境，其身體上或精神上已達於不能或顯難抗拒之程度。(三)
    、至於被告於診斷書上所載之傷勢雖非嚴重，然告訴人係於
    案發當日隨即至醫院就診，有臺北市立聯合醫院和平院區所
    出具之94年6月19日診斷證明書一紙在卷可稽；衡諸常情，
    倘遭他人徒手毆打所受之瘀血、腫脹等傷害，未必皆立即浮
    現於皮膚表層，而得以觀知；況告訴人亦證稱：「我拿皮包
    出來的時候是站著，當時我臉部有受傷，且胸部有點悶；因
    為我當時有內傷，可是醫生說內傷不能寫在診斷書上，是和
    平醫院的醫生說的；案發後也有以中醫治療胸腹部，治療大
    約半個月，中間有換過幾家診所」等語。故被告等毆打告訴
    人即被害人之力道是否猛烈，理應綜合被告等三人與告訴人
    之體態強健情形而為相對性判斷。而非僅依診斷證明書所載
    之傷勢而為唯一依據。原審未慮及告訴人實際之傷勢，以及
    告訴人案發當時之體態，率僅以上開診斷證明書即認定被告
    等毆打告訴人之力道尚非甚為猛烈，顯有疏漏。(四)、告訴人
    遭被告等壓制於牆角時，即要求曾寶珠先行離去，係為避免
    曾寶珠受到傷害，且告訴人被壓制以後，曾寶珠隨即離開等
    情，亦經證人曾寶珠證述在卷。足見告訴人確係在遭被告等
    人壓制於龍山寺牆角之時，即以口頭要求曾寶珠離開，並非
    於遭毆打之時始要求曾寶珠離去現場。惟原審竟無視上揭證
    人曾寶珠證詞，而認被告等於毆打告訴人時，尚主動要求曾
    寶珠離開現場，顯見其認事有所違誤；至於嗣後曾寶珠向路
    人請求援助並返回現場，亦無解於被告成立強盜犯行。(五)、
    猶有甚者，告訴人雖曾持板凳揮打被告甲○○，然當時係在
    被告等人看見曾寶珠求援帶人返回現場而要離去之際，告訴
    人才拉住被告甲○○，並拿板凳揮打之，業具證人曾寶珠、
    乙○○證述明確。足認，告訴人係在被告等人見曾寶珠帶同
    救援之人到場而急欲逃離之際，始抓住被告甲○○並揮打之
    ，係為避免被告等逃離現場，此與救援之人抵達現場前告訴
    人因被告所施之強暴、脅迫行為，而達於不能抗拒之程度之
    認定，並不生影響。原審未詳予審酌告訴人以板凳揮打甲○
    ○之實際情境及時間點，逕將告訴人以板凳揮打甲○○等情
    ，認定案發當時被告對告訴人所施強暴、脅迫之不法行為，
    依客觀之具體事實判斷，尚不足以使告訴人之身體上或精神
    上達於不能或顯難抗拒之程度，顯有違誤之處。(六)、本案被
    告等三人一同出現於案發現場，且一同毆打告訴人，並於救
    援之人到場時一同逃離現場，也未曾有人出手制止，足見被
    告三人均具共犯強盜罪主觀犯意聯絡及客觀之行為分擔，應
    論以刑法第330條第1項之加重強盜罪之共同正犯】。然查，
    恐嚇取財與強盜罪，同以意圖為自己或第三人不法所有為主
    觀違法要件，其所異者，在實施之手段不同：恐嚇取財罪，
    係以將來之惡害通知被害人使其生畏怖心，或以現時之危害
    通知被害人，縱使施以強暴或脅迫，苟此等強制行為，並未
    至使被害人達不能抗拒之程度，亦即其意思自由尚未達喪失
    者，即屬相當；強盜罪則以目前危害或施用強暴、脅迫等不
    正方法至使被害人不能抗拒，亦即其意思自由已喪失之程度
    者，始足當之；又強盜罪之所謂「不能抗拒」，係指行為人
    所為之強暴、脅迫等不法行為，就當時之具體事實，予以客
    觀之判斷，足使被害人身體上或精神上達於不能或顯難抗拒
    之程度而言，即應以通常人之心理狀態為準。如行為人所實
    施之不法手段足以抑制通常人之抗拒，使之喪失自由意思，
    即與不能抗拒之意義相當（最高法院80年度第四次刑事庭會
    議決議參照）。公訴檢察官雖以告訴人體態較同案被告謝周
    勇、林廷禮瘦弱，及被告結夥三人，告訴人客觀上無法抵抗
    ，已達不能抗拒之程度等情，當庭更正起訴法條為刑法第
    330條第1項之結夥加重強盜罪，惟查被告與同案被告謝周勇
    、林廷禮係共同徒手毆打告訴人，業如前述，又告訴人遭被
    告等毆打後所受之傷勢為鼻樑腫脹二乘以一公分、右臉頰紅
    腫二乘以二公分之傷害，亦有臺北市立聯合醫院和平院區診
    字第9420621號診斷證明書在卷足憑（偵卷第47頁），則由
    告訴人所受傷勢並非嚴重，可證被告等毆打之力道尚非甚為
    猛烈。另審酌被告等於毆打告訴人時，尚主動要求告訴人之
    友人即證人曾寶珠離開現場，而曾寶珠於離開現場後隨即向
    路人請求援助並返回現場，亦據證人曾寶珠結證在卷（偵卷
    第114頁、原審95年易字第109號卷第65頁），復佐以告訴人
    並曾持板凳還擊揮打被告等情以觀，足認被告及同案被告謝
    周勇、林廷禮對告訴人所為之強暴、脅迫等不法行為，就當
    時之具體事實客觀判斷之，尚不足使告訴人身體上或精神上
    達於不能或顯難抗拒之程度，是被告上開犯行與強盜罪之成
    立要件顯不相符，要無論以強盜罪之餘地。且起訴書所認與
    被告甲○○共犯之謝周勇、林廷禮均經臺灣臺北地方法院以
    95年易字第109號刑事判決判處恐嚇罪，並由本院以95年上
    易字第868號判決上訴駁回確定，則共犯三人之間，如分論
    強盜與恐嚇取財，即有未洽，且「以威嚇方法使人交付財物
    之強盜罪，與恐嚇罪之區別，係以對於被害人施用威嚇程度
    為標準。如其程度足以抑壓被害人之意思自由，至使不能抵
    抗而為財物之交付者，即屬強盜罪。否則，被害人之交付財
    物與否，儘有自由斟酌之餘地者，即應成立恐嚇罪（30年上
    字第668號）」，「強盜罪係以強暴、脅迫或他法，使人不
    能抗拒而取其財物或使其交付為構成要件。恐嚇罪係以威嚇
    手段，使人畏懼而交付所有物，其交付與否，被害人尚有意
    思之自由者，為構成要件。故以脅迫行為使人交付所有物，
    有時雖近似恐嚇，若被害人已喪失意思自由時，即已達於強
    盜之程度，至加暴行於被害人使之不能抗拒而強取財物者，
    其應成立強盜罪，更不待言（21年上字第1115號）」，經查
    ，告訴人乙○○於原審證述：「隨手從地上拿起一顆石頭及
    板凳，從其中一人頭上打下去，並喊叫引起路人注意，另兩
    名男子就跑掉了，隨後警察就到達現場」等語，足見被害人
    是否被抑壓意思自由，致使不能抵抗而為財物之交付，已非
    無疑，且關於現金三千元，證人乙○○稱：「當時我把皮夾
    拿出來給謝周勇看，裡面只有三千元，被告謝周勇就把現金
    三千元接過去」、「我看到有人往我們這邊走過來，我就開
    始叫喊，然後被告三人要離開，我就拉住其中一人（甲○○
    ）不讓他走，接著就拿板凳及石頭打下去」等語（原審卷第
    52頁第、53頁），而證人曾寶珠於原審亦證述：「因為他（
    甲○○）想跑掉，乙○○要把他抓住」等語（原審卷第65頁
    反面），則被害人尚且能拉住被告甲○○，並且以石頭板凳
    打被告甲○○，以致於被告甲○○被趕抵之警察逮捕，足見
    被害人當時之交付財物與否，有自由斟酌之餘地，是被告所
    為應僅成立恐嚇取財罪（30年上字第668號參照）。
(七)、綜上，被告就傷害犯行之自白與事實相符，而堪採信，其就
    恐嚇取財犯行之辯解，係卸責之詞不足採信，本件事證明確
    ，被告傷害及恐嚇取財犯行均堪認定，應依法論科。
二、論罪科刑部分：
(一)、核被告甲○○所為，係犯刑法第346條第1項之恐嚇取財罪及
    同法第277條第1項之普通傷害罪，原審蒞庭檢察官雖於論告
    時認被告所犯法條為刑法第330條第1項之結夥加重強盜罪，
    然被告所為不符結夥加重強盜之構成要件，業如前述，而就
    其行為之侵害性及目的以觀，其基本社會事實仍屬相同，且
    起訴書原即認所犯法條為恐嚇取財罪及傷害罪，並經原審當
    庭告知變更後之法條，是就被告防禦權亦不生不利影響，自
    應予以審理，爰依法變更起訴法條（最高法院88年度台非字
    第350號判決要旨參照）。被告與同案被告謝周勇、林廷禮
    就前開二罪間，有犯意聯絡及行為分擔，均為共同正犯。又
    其所犯之恐嚇取財與普通傷害罪間，有方法目的之牽連關係
    為牽連犯，應從一重之恐嚇取財罪處斷。被告有如犯罪事實
    欄所載之前案及執行紀錄之事實，有本院被告全國前案紀錄
    表附卷可稽（原審卷第24頁），其於受有期徒刑執行完畢後
    ，五年以內再犯本件有期徒刑以上之罪，為累犯，應依法加
    重其刑。
(二)、被告行為後，94年1月7日修正公布之刑法，自95年7月1日施
    行，修正後之刑法刪除第55條關於牽連犯之規定。本件被告
    所犯上開各罪具有牽連犯關係，依修正前即行為時之規定，
    應從一重之恐嚇取財罪處斷；依修正後之刑法既已刪除牽連
    犯規定，則所犯上述各罪應依數罪併罰規定分論併罰。比較
    新舊法規定，修正後之規定並非較有利於被告，依刑法第2
    條第1項規定，應適用行為時之法律，即適用修正前刑法第
    55條牽連犯之規定。而被告行為後，刑法第47條累犯之規定
    ，雖於94年1月7日修正公布，並於95年7月1日施行，但不論
    依修正前之刑法第47條，或修正後之刑法第47條第1項之規
    定，均構成累犯，對被告而言並無有利或不利之情形，自不
    生新舊法比較之問題，應逕依修正前之刑法第47條，論以累
    犯，並依法加重其刑。又行為後法律有變更者，依修正前刑
    法第2條第1項之規定，以適用裁判時法為原則，如行為時法
    有利於行為人，則例外適用行為時法；依修正後刑法第2條
    第1項規定，以適用行為時法為原則，惟如裁判時法有利於
    行為人，則例外的適用裁判時法。以往實務見解，認原判決
    未及比較適用新舊法時，上訴後，雖比較結果以舊法有利於
    行為人，而原判決別無其他撤銷事由，仍應由本院以此為由
    撤銷改判。惟修正後之規定係以適用行為時法為原則，因此
    原判決雖未及比較適用，然上訴本院後，經比較新舊法，行
    為後之法律並非較有利於行為人，仍應適用行為時法，則原
    判決適用行為時法即無不當，自不構成撤銷之事由。
(三)、原審認被告罪證明確，變更起訴法條，並適用刑事訴訟法第
    299條第1項前段、第300條，刑法第288條、第346條第1項、
    第277條第1項、第55條、第47條，罰金罰鍰提高標準條例第
    1條前段之規定，審酌被告與告訴人素昧平生竟無端徒手加
    以傷害、以恐嚇之方式使告訴人交付現金三千元、告訴人所
    受傷害程度、被告之智識程度、對社會秩序所生危害及雖坦
    承傷害犯行然矢口否認恐嚇取財犯行之態度，被告出手毆打
    告訴人然並未出言恐嚇之犯罪情節暨其目前身體狀況不佳等
    一切情狀，量處有期徒刑柒月。
(四)、經核原判決認事用法並無不合，量刑之諭知亦屬妥適，檢察
    官上訴意旨所執前詞，指摘原判決不當，為無理由，應予駁
    回。
三、被告甲○○經合法傳喚無正當之理由不到庭，且亦未在監執
    行，有送達證書與95年9月5日在押在監全國紀錄表在卷可稽
    ，爰不待其陳述逕行判決，併此敘明。
據上論斷，應依刑事訴訟法第371條、第368條，判決如主文。
本案經檢察官黃全祿到庭執行職務。
中    華    民    國    95    年    9    月    19   日
                  刑事第十二庭  審判長法  官  蔡永昌
                                      法  官  陳榮和
                                      法  官  施俊堯
以上正本證明與原本無異。
如不服本判決，應於收受送達後十日內向本院提出上訴書狀，其
未敘述上訴之理由者並得於提起上訴後十日內向本院補提理由書
（均須按他造當事人之人數附繕本）。
                                      書記官   陳彥蕖
中    華    民    國    95    年    9    月    19   日
附錄：本案論罪科刑法條全文
刑法第346條第1項
意圖為自己或第三人不法所有，以恐嚇使人將本人或第三人之物
交付者，處六個月以上、五年以下有期徒刑，得併科一千元以下
罰金。
刑法第277條第1項
傷害人之身體或健康者，處三年以下有期徒刑、拘役或一千元以
下罰金。


司法院資訊處製作；財團法人民間司法改革基金會備份。
